臺灣彰化地方法院刑事判決　　　　　　　　　　　　　　九十三年度自字第一四號
　　自　訴　人　丙○○
　　自訴代理人　黃精良律師
　　被　　　告　乙○○
　　　　　　　　甲○○
右列被告因業務侵占案件，經自訴人提起自訴，本院判決如左：
    主      文
乙○○、甲○○均無罪。
    理      由
一、自訴意旨略以：訴外人陳瀛洲與自訴人自民國八十八年六月二十四日起在彰化縣
    北斗鎮地○路十七號合夥經營私立北斗老人養護中心，詎陳瀛洲竟自九十二年五
    月二十六日起至同年十二月七日止，連續唆使其女婿即被告乙○○及其女兒即被
    告甲○○，將渠等向養護中心安養之老人蕭許妙等收取之養護費用共計新台幣（
    下同）五十一萬三千六百八十五元侵吞入己（陳瀛洲部分，自訴人另於本院九十
    二年度自字第三二號被訴侵占等一案中，對訴外人陳瀛洲提起業務侵占之反訴）
    被告乙○○另於九十一年十一月二十一日起至九十二年五月二十一日止，侵占安
    養老人陳允養護費十萬二千元，九十二年間（應係九十三年五月八日）向安養老
    人范邱玉蓮收取之養護費八萬六千元亦侵占入己，因認被告等所為係犯刑法第三
    百三十六條第二項之業務侵占罪，為此提起本件自訴。
二、按犯罪事實應依證據認定之，無證據不得認定犯罪事實；又不能證明被告犯罪者
    ，應諭知無罪之判決，刑事訴訟法第一百五十四條第二項、第三百零一條第一項
    分別定有明文。又刑事訴訟法第三百二十九條第一項規定，檢察官於審判期日所
    得為之訴訟行為，於自訴程序，由自訴代理人為之，而檢察官就被告犯罪事實，
    應負舉證責任，並指出證明之方法，復為刑事訴訟法第一百六十一條第一項所明
    定，是自訴人對於自訴之犯罪事實，應負提出證據及說服之實質舉證責任，倘其
    所提出之證據，不足為被告有罪之積極證明，或其指出證明之方法，無從說服法
    院以形成被告有罪之心證，基於無罪推定之原則，自應為被告無罪判決之諭知。
三、自訴人認被告涉有前揭業務侵占罪嫌，無非以被告均任職於私立北斗老人養護中
    心，且經手安養老人蕭許妙等之安養費，並有被告二人簽立之養護費收據、帳冊
    、服務契約書及收費日期表可證為其主要論據。然經訊之被告，均矢口否認有何
    前揭犯行，辯稱：渠等確均係在養護中心工作，代理陳瀛洲執行業務，負責看護
    老人並收取安養費用，然渠等於收取養護費後，均開立收據，並登記於收費資料
    中，所收取之養護費，均轉交陳瀛洲入帳，並未將之侵占入己，而自訴人提出之
    帳冊，乃自訴人委託訴外人謝斯郎所記載，謝斯郎與陳瀛洲記載之帳冊內容是否
    相同渠等不清楚等語。經查：（一）自訴人前於九十二年五月八日，曾以被告乙
    ○○自九十一年十月六日起至九十二年四月二十二日止，被告甲○○自九十一年
    十月四日起至九十二年四月十日止，分別將所收取之養護費用侵占入己，而對被
    告二人提出業務侵占之告訴，經臺灣彰化地方法院檢察署以九十二年度偵字第五
    四六七號受理後，於同年七月七日偵查終結，以被告犯罪嫌疑不足而為不起訴處
    分，此據本院調卷查明，而自訴人指稱被告乙○○另於九十一年十一月二十一日
    起至九十二年五月二十一止，侵占安養老人陳允養護費十萬二千元部分，與前開
    案件之告訴內容為屬相同事實，自訴人就非告訴乃論且曾經檢察官偵查終結並為
    不起訴處分部分再行提起自訴，依刑法訴訟法第三百二十三條第一項前段、第三
    百三十四條之規定，本應為不受理之諭知，然因自訴人認此部分與其餘自訴部分
    具連續犯之裁判上一罪關係，自不另為不受理之諭知，先予敘明。又按，裁判上
    一罪案件之一部分，經檢察官以行為不罰或犯罪嫌疑不足為不起訴處分確定者，
    即與其他部分不生裁判上一罪關係，該其他部分，自不受刑事訴訟法第三百二十
    三條第一項前段「同一案件經檢察官依第二百二十八條規定開始偵查者，不得再
    行自訴」之限制（參照最高法院九十二年第一次刑事庭會議決議、九十二年度台
    非字第七一號判決意旨）；本件自訴人另自訴被告等自九十二年五月二十六日起
    至同年十二月七止，將渠等向養護中心安養之老人蕭許妙等收取之養護費共計五
    十一萬三千六百八十五元侵吞入己部分，與前開不起訴處分案件之行為態樣相同
    ，僅時間上先後有別，為屬裁判上一罪之同一案件，然前開部分既經檢察官為不
    起訴處分，即與本件不生裁判上一罪關係，揆之前述，則自訴人提起本件自訴，
    自不受刑事訴訟法第三百二十三條第一項前段之限制，程序上當屬合法，併予敘
    明。（二）次查，被告等確自九十二年五月二十六日起至同年十二月七日止，經
    手蕭許妙、賴秀錦、莊許雲、范邱玉蓮、陳榮連、陳允、羅妹、黃五常、陳清爽
    、李火木、葉銀英、曾月桂、許明發、楊連標、蔡顏玉蘭、許王錦等交付之養護
    費，有被告等立具之養護費收據暨自訴人提出之帳冊資料附卷可稽，且經證人陳
    進旺即受安養老人陳允之子於本院九十二年自字第三二號（陳瀛洲自訴丙○○侵
    占案）一案審理中證述屬實（被告等同意引用前開案件證據調查程序），復為被
    告等所是認，另被告乙○○復曾於九十三年五月八日收取安養老人范邱玉蓮交付
    之養護費用八萬六千元一事，亦有自訴人提出且為被告乙○○不爭執真正之服務
    契約書及收費日期表可佐。又上開北斗老人養護中心，乃自訴人與訴外人陳瀛洲
    、陳新樹於八十七年五月間開始合夥經營，並由陳新樹之配偶林秀儀擔任負責人
    ，嗣陳新樹於八十八年十二月間退夥，負責人乃變更為自訴人，養護中心一切會
    計帳目及金融帳戶即由自訴人負責，陳瀛洲則自九十一年九月間始介入登帳，經
    手養護中心之帳目等情，除據陳瀛洲於前開臺灣彰化地方法院檢察署九十二年度
    偵字第五四六七號調查中敘明（見同卷九十二年度他字第一二四八號九十二年六
    月三日之答辯狀），並據本院於另案九十二年自字第三二號一案中查明，且有合
    夥臨時章程、合夥股份讓與契約書、北斗老人養護中心立案證書、彰化縣政府同
    意負責人變更備查函暨養護中心養護費、保證金、經費支出簿等帳冊、請款單、
    會計憑證等附於本院前開刑事案卷可按。再被告等乃陳瀛洲指派前往安養中心代
    理其執行業務，且渠等所收取之養護費用，均有轉交予陳瀛洲等情，業經證人陳
    瀛洲於本院審理中結證在卷，復觀諸證人陳瀛洲於本院前揭九十二年自字第三二
    號一案九十三年一月七日調查時當庭提出之養護費收入簿冊，本件自訴人指訴之
    前開養護費收入皆有逐筆載明登帳無誤（除九十三年五月八日收取之八萬六千元
    ，因陳瀛洲提出時日期尚未屆至，是以未及記載），核之常情，證人陳瀛洲及被
    告等若有侵占上開養護費之意圖，則渠等實無庸於上揭收入帳冊中明載，徒留把
    柄；再徵以該次庭訊之後，自訴人始於同年一月十九日對被告等提起本件自訴，
    益徵上開帳冊當非臨訟編撰，可信屬真正。是由上述，依自訴人所提出之證據，
    僅足說明被告等確有經手該等養護費用，惟仍不足證明被告等有何侵占之實，再
    證人陳瀛洲就前開養護費用之收入，亦經本院於九十二年自字第三二號一案查明
    並無自訴人所指之侵占犯行，並為無罪之諭知在案，是自訴人之舉證尚有不足，
    無從說服本院以形成被告有罪之心證，從而，基於無罪推定之原則，本件自應為
    被告無罪判決之諭知。
據上論斷，應依刑事訴訟法第三百四十三條、第三百零一條第一項前段，判決如主文
。
中　　　華　　　民　　　國　　　九十三　　　年　　　九　　　月　　十　　日
                                臺灣彰化地方法院刑事第二庭
                                    審判長法      官
                                          法      官
                                          法      官
右正本證明與原本無異。
如不服本判決，應於判決送達後十日內，向本院提出上訴狀( 須附繕本 )。
                                      法院書記官  詹國立
中　　　華　　　民　　　國　　　九十三　　　年　　　九　　　月　　十　　日
